【裁判字號】    95,台上,2928
【裁判日期】    951227
【裁判案由】    所有權移轉登記
【裁判全文】
最高法院民事判決            九十五年度台上字第二九二八號
上  訴  人  乙○○
訴訟代理人  羅宗賢律師
            黃雅琴律師
被 上訴 人  甲○○（即張嬌）
上列當事人間請求所有權移轉登記事件，上訴人對於中華民國九
十四年五月十日台灣高等法院台中分院第二審判決（九十四年度
重上字第一五八號），提起上訴，本院判決如下：
    主  文
上訴駁回。
第三審訴訟費用由上訴人負擔。
    理  由
本件上訴人主張：被上訴人於其夫張進益死亡後，因張進益與前
妻所生之子女即張愛蓮等人否認其有繼承權，乃對渠等提起確認
繼承權存在訴訟。伊係張進益之女婿，知悉被上訴人與張進益結
婚之事實，遂於民國八十六年四月二十八日與被上訴人簽立契約
書，約定由伊幫被上訴人找律師及證人出庭，被上訴人於獲得勝
訴判決並取得張進益之遺產後，應將其繼承土地二分之一移轉登
記與伊所有。被上訴人在伊協助下，終獲勝訴判決確定，並取得
張進益所遺坐落台中縣豐原市○○段七五九之三○四、三○七、
三二七、三二八地號土地（下稱七五九之三○四地號四筆土地）
所有權全部，及同段七五九之三二三、三二六、三二九、三三一
地號土地（下稱七五九之三二三地號四筆土地）應有部分各六分
之一。詎伊屢經催告被上訴人履約，被上訴人竟置不理等情。依
契約書之約定，求為命被上訴人將七五九之三○四地號四筆土地
應有部分各二分之一及七五九之三二三地號四筆土地應有部分各
十二分之一移轉登記與伊所有之判決。
被上訴人則以：上訴人於法院審理伊與張愛蓮等人間請求確認繼
承權存在之民事事件中出庭作證，係盡國民之義務，協助法院發
現真實，其以此要求伊給付報酬，有悖公共秩序與善良風俗，且
屬權利濫用。況上訴人僅協助伊取得遺產，即可取得伊繼承遺產
之一半，報酬過高，有失公平等語，資為抗辯。
原審以：兩造所立契約書記載：乙方（即上訴人）協助甲方（即
被上訴人）取得張進益遺產，甲方同意取得繼承土地之同時，將
其所有二分之一移轉登記予乙方等語。又上訴人主張兩造係約定
由其幫忙被上訴人找律師打官司，律師費用各分擔二分之一，除
由其出庭作證外，並提供其他在場證人資料，證實被上訴人與張
進益結婚有公開儀式等語。且證人即於契約書見證人上欄簽名之
洪塗生律師證稱：「本件是因為被告（即被上訴人）先前對張愛
蓮等人所提確認繼承權存在之第一審訴訟敗訴，上訴第二審後，
被告與原告（即上訴人）聯繫，原告表示可以幫被告找證人，證
明被告與張進益有結婚之事實；並表示可以分擔被告該第二審訴
訟之部分訴訟費用。……」、「原告的確有為被告之利益查報證
人之年籍，因為原告是張進益的女婿，他知道婚禮當天有哪些人
參與。後來第二審訴訟被告會勝訴的原因，應該就是原告所查報
證人之證詞所致，……」等語，並有調閱第一審法院八十五年度
家訴字第八六號被上訴人與張愛蓮等人間請求確認繼承權存在民
事事件全卷可稽。按作證為國民之義務，上訴人如經法院傳喚必
須據實陳述，法院亦會追問在場尚有何人在場見聞，上訴人以作
證義務，要求被上訴人於獲勝訴判決時給付高額報酬，有違國家
社會一般利益，及道德觀念，且有背於公共秩序及善良風俗，依
民法第七十二條規定應屬無效。綜上所述，上訴人依契約書之約
定，請求被上訴人將七五九之三○四地號四筆土地應有部分各二
分之一及七五九之三二三地號四筆土地應有部分各十二分之一移
轉登記與其所有，洵非正當，不應准許。因而廢棄第一審所為上
訴人勝訴之判決，改判駁回其訴。
按訴訟權係人民在司法上之受益權，旨在確保人民有依法定程序
提起訴訟及受公平審判之權益，不容他人從中牟取利益。故對涉
訟之人，提供證據資料或允諾負擔費用，而與之約定應於勝訴後
給予訟爭標的物之一部分或其價額之若干比例，即與公序良俗有
違，依民法第七十二條規定，應屬無效。查兩造約定上訴人為被
上訴人在上開確認繼承權存在之訴找律師並作證，且提供其他證
人資料，分擔二分之一律師費用，被上訴人於勝訴判決取得遺產
時，應將其取得遺產二分之一移轉登記與上訴人，為原審認定之
事實。依上開說明，兩造是項約定與公序良俗有違，原審認其應
屬無效，爰為上訴人敗訴之判決，經核於法並無違背。上訴論旨
，指摘原判決違背法令，求予廢棄，為無理由。
據上論結，本件上訴為無理由。依民事訴訟法第四百八十一條、
第四百四十九條第一項、第七十八條，判決如主文。
中    華    民    國  九十五  年   十二   月  二十七  日
                      最高法院民事第一庭
                          審判長法官  林  奇  福
                                法官  陳  國  禎
                                法官  陳  重  瑜
                                法官  陳  淑  敏
                                法官  黃  義  豐
      本件正本證明與原本無異
                                      書  記  官
中    華    民    國  九十六  年    一    月    十    日
                                                      Ｅ


司法院資訊處製作；財團法人民間司法改革基金會備份。
